臺灣高等法院刑事判決　　　　　　　　　　　　　　九十年度上易字第四二二號
　　上　訴　人
　　即　自訴人　乙○○
　　上　訴　人
　　即　被　告　甲○○○
右上訴人因被告傷害等案件，不服臺灣士林地方法院八十九年度自字第二六六號，中
華民國八十年月日第一審判決 (起訴案號：臺灣地方法院檢察署八十五年度偵字第號
)提起上訴，本院判決如左：
    主  文
上訴駁回。
    事實及理由
一、本案經本院審理結果，認第一審以上訴人即被告甲○○○犯刑法第二百七十七條
    第一項之傷害罪，判處拘役四十日，並諭知易科罰金折算之標準為三百元折算一
    日，其餘被訴恐嚇部分無罪，除事實欄第五行所載「淤青」應予刪除外，其餘認
    事用法及量刑均無不當，應予維持，並引用第一審判決書記載之事實、證據及理
 由（如附件）。
二、被告就被訴傷害部分上訴意旨稱：伊未傷害自訴人乙○○，係自訴人在外到處誹
    謗其罹患癌症，事後惡人先告狀，伊只是直言如自訴人再造謠，要對其潑大便云
    云。而自訴人上訴意旨則以：原判決就被告傷害部分量刑太輕，就恐嚇部分確實
    有說要對伊潑大便，致伊心生畏懼等語。
三、經查：
（一）本件自訴人因遭被告毆打受傷等情，已迭據自訴人指訴綦詳，核與證人黃玉銹
      於原審調查時證稱：當天我先聽到聲音，之後我的小孩在騎樓哭我就想去抱進
      來，我見到被告與自訴人倒在地上拉扯，我看到被告拉自訴人的頭髮，另有林
      明輝、許愛菊二人在拉開他們等語相符（原審卷第六五、六六頁），而證人即
      自訴人之夫黃國彥亦證稱：十一月二日下午四時許，高（指甲○○○）騎腳踏
      車到台北市○○街口遇到我‧‧‧她告訴我她打乙○○的原因是因黃說她患了
      癌症，並說她不想讓黃如此說，並說如果你在場我也照常打她等語（見原審卷
      第六十七頁），且有詳載自訴人受有前揭傷害之馬偕醫院診斷證明書在卷可按
      （原審卷第八十六頁），是被告上訴辯稱並未毆打自訴人云云，自難採信。
（二）又關於刑之量定，係實體法上賦予法院得為自由裁量之事項，倘其未有逾越法
      律所規定之範圍，或濫用其權限，即不得任意指摘為違法。經查：本件原審量
      定刑期，已審酌被告之各種犯罪情狀，並無明顯失出，自訴人提起上訴，認原
      判決就傷害部分量刑過輕，就原審法院適法範圍裁量權之行使為爭執，自無理
      由。
（三）再者，被告固有以「如再對外訛傳伊罹患癌症，即予潑便」之惡害通知自訴人
      ，惟是否潑便尚繫於自訴人是否再對被告為不實事項之誹謗行為之條件而定（
      查被告並無罹患癌症，見原審卷第一二七頁所附之馬偕醫院九十年十月五日馬
      院醫內字第九０一九五七號函），屬於附條件、不確定之通知，是姑不論被告
      係一次或二次口出前言，仍難認為構成恐嚇罪。是原審既已詳細敘明不構成恐
      嚇罪之理由，自訴人猶聲請傳喚證人黃玉銹（係通知自訴人稱：要小心，被告
      會來潑狗屎者，惟其係聽自他人（見本院卷第十七頁之上訴理由狀），屬傳聞
      證據）、許愛菊，核無必要，併此說明之。
四、綜上各情，自訴人及被告之上訴均為無理由，均應駁回。
據上論結，應依刑事訴訟法第三百七十三條、第三百六十八條，判決如主文。
中      華      民      國    九十      年 一      月    二十二    日
                              臺灣高等法院刑事第四庭
                                  審判長法  官  蔡  永  昌
                                        法  官  周  煙  平
                                        法  官  徐  昌  錦
右正本證明與原本無異。
不得上訴。
                                        書記官  吳  金  來
中      華      民      國    九十一    年     一       月    二十五    日
附件
臺灣士林地方法院刑事判決                          八十九年度自字第二六六號
    自  訴  人  乙○○
    被      告  甲○○○
右列被告因傷害等案件，經自訴人提起自訴，本院判決如左：
    主  文
甲○○○傷害人之身體，處拘役肆拾日，如易科罰金以參佰元折算壹日。
其餘被訴恐嚇部分無罪。
    事  實
一、甲○○○與乙○○為鄰居關係，甲○○○因不滿乙○○在外宣稱其已罹患癌症，
    而於民國八十九年十月二十五日下午二時許，前往乙○○位於臺北市○○區○○
    街四三號住處理論，二人因言語不洽，遂起爭執進而發生肢體衝突，甲○○○竟
    基於傷害之犯意，而出手毆打乙○○並拉扯其頭髮，致乙○○受有頭部外傷、四
    肢多處挫傷、淤青之傷害，嗣經甲○○○之小叔林明輝、鄰人許愛菊、黃玉銹前
    往勸阻並將二人拉開始行作罷。
二、案經被害人乙○○提起自訴。
    理  由
壹、有罪部分：
一、訊據被告甲○○○矢口否認有何傷害犯行，辯稱：當時係因自訴人乙○○在外不
    實造謠稱伊已罹患癌症，方前往質問為何如此造謠，並無與自訴人發生扭打進而
    傷害之行為云云。經查：
  (一)本件自訴人因遭被告毆打而受有如事實欄所載之傷害，業據自訴人指訴綦詳，且
    有馬偕醫院診斷證明書在卷可按。又案發當時被告確有與自訴人扭打之情事，則
    據證人黃玉銹於本院調查時證稱：當天我先聽到聲音，之後我的小孩在騎樓哭我
    就想去抱進來，我見到被告與自訴人倒在地上拉扯，我看到被告拉自訴人的頭髮
    ，另有林明輝、許愛菊二人在拉開他們等語，其所為證述內容經核與被告所陳情
    節及其受傷害部位相符，已堪認為被告確有與自訴人扭打之行為並因而肇致自訴
    人受傷之結果。而自訴人之夫黃國彥亦證稱：十一月二日下午四時許，高（指甲
    ○○○）騎腳踏車到台北市○○街口遇到我‧‧‧她告訴我她打乙○○的原因是
    因黃說她患了癌症，並說她不想讓黃如此說，並說如果你在場我也照常打她等語
    （參見本院九十年七月十九日訊問筆錄），此情益證上開自訴人及證人黃玉銹上
    開證詞為可採，被告辯稱並未與自訴人發生扭打云云，顯係卸責之詞，不能憑信
    。
  (二)雖本院另傳喚證人證人林明輝、許愛菊到庭為證，二人均稱當時被告與自訴人僅
    係發生口角爭執，並未見到有發生扭打之情形云云，然證人林明輝為被告之小叔
    、被告與許愛菊間過從甚密，甚且陪同被告就醫，此為證人林明輝證述無誤，且
    為被告所自陳，是渠二人所為證述本即非無迴護之可能，已屬不能逕信，而渠等
    上開證述內容，又核與前揭證人黃玉銹、黃國彥證述情節及自訴人受傷事實不符
    ，自屬不能採信，要不能據為有利於被告認定之依據。再參以本件舉許愛菊、林
    明輝為證者乃係自訴人，其提起自訴而又舉之為證，當係自信證人為目擊者堪為
    事實之證述，尤顯自訴人所為指訴為可採，被告所為陳辯及證人林明輝、許愛菊
    上開證述要屬飾卸之詞，委無足採。
  (三)綜上，本件事證明確，被告犯行洵足認定，應予依法論科。
二、核被告所為，係犯刑法第二百七十七條第一項傷害罪。爰審酌被告僅因細故口角
    而毆打被害人及其智識程度、生活狀況、目的、方法、所生危害並犯罪後之態度
    等一切情狀，量處如主文所示之刑。又被告行為後，刑法第四十一條業於九十年
    一月十日修正公布，同年月十二日生效，舊法規定犯最重本刑三年以下有期徒刑
    以下之刑之罪，而受六個月以下有期徒刑或拘役之宣告，因身體、教育、職業、
    家庭之關係或其他正當事由，執行顯有困難者，得易科罰金，修正後刑法第四十
    一條第一項規定，凡犯最重本刑五年以下有期徒刑以下之刑之罪，而受六個月以
    下有期徒刑或拘役之宣告，均得易科罰金，比較新舊法之規定，修正後之新法對
    於本案被告尚無有利或不利，則仍應依刑法第二條第一項前段規定，適用裁判時
    之新法，併予宣告易科罰金之折算標準。
貳、無罪部分：
一、自訴意旨另以：被告甲○○○除為前開傷害犯行外，另竟於案發當日當場向自訴
    人揚言要對伊潑大便，並先後以透過許愛菊傳話予黃玉銹及向黃國彥揚言要對伊
    潑大便之方法加以恐嚇，因認被告另涉有刑法第三百零五條恐嚇罪嫌云云。
二、按不能證明被告犯罪或其行為不罰者，應諭知無罪之判決，刑事訴訟法第三百零
    一條第一項定有明文。第按刑法第三百零五條之恐嚇罪，所稱以加害生命、身體
    、自由、名譽、財產之事，恐嚇他人致生危害於安全，係指以使人生畏怖心為目
    的，而通知將加惡害之旨於被害人，而受惡害之通知者，因其恐嚇，生安全上之
    危害與實害而言（最高法院五十二年度台上字第七五一號、二十六年度渝非字第
    一五號判例參照）。而行為人對於相對人所為危害之通知，必須確定，如其所通
    知危害之是否發生，尚取決於受通知人是否對於行為人為另一侵害行為而定，則
    此種附條件、不確定之通知，即不能認為構成恐嚇罪（司法院廳刑(一)字第０一
    一六０號函參照）。
三、訊據被告甲○○○雖不否認有於八十九年十月二十五日下午二時許，在上址自訴
    人住處內對自訴人稱：因自訴人四處造謠說伊罹患癌症，所以伊有向自訴人要求
    不要再造謠，如再四處造謠，則要對她潑狗屎等語，然否認有透過許愛菊、黃玉
    銹、黃國彥傳話恐嚇之行為，辯稱：不需透過許愛菊傳話，也未曾與黃國彥講過
    話等語。而自訴人論訴被告涉犯恐嚇罪嫌，無非以其自身所受經驗並舉證人黃國
    彥、黃玉銹為證資為期論訴之依據。經查：有關八十九年十月二十五日下午二時
    許，被告確曾向自訴人稱：如再造謠要對她潑狗屎等語，被告所自承核與自訴人
    所陳大致相符，而被告有對黃國彥為同樣之表示，亦據證人黃國彥於本院調查時
    證述屬實，固均堪認為屬實。然細繹被告上開言詞所為之通知，其內容均係以自
    訴人再對外訛傳渠罹患癌症之行為為條件，即所謂潑狗屎之惡害，尚繫於自訴人
    是否有對被告為不實事項之誹謗行為之條件是否實現而定，而屬於附條件、不確
    定之通知，是揆之上開意旨，自應認為不構成恐嚇罪。
四、綜上，自訴人所舉上開證據既不足以認為被告構成恐嚇犯罪已如前述，本院復查
    無其他積極證據足資肯認被告有何恐嚇犯行，自應依刑事訴訟法第三百零一條第
    一項規定，為無罪判決之諭知。
據上論斷，應依刑事訴訟法第三百四十三條、第二百九十九條第一項前段、第三百零
一條第一項、刑法第二條第一項前段、第二百七十七條第一項、第四十一條第一項前
段、罰金罰鍰提高標準條例第一條前段、第二條，判決如主文。
中      華      民      國      九十      年      十    月    三十一    日
                                  臺灣士林地方法院刑事第一庭
                                          法  官  蕭  錫  証
